【裁判字號】    96,勞訴,33
【裁判日期】    970430
【裁判案由】    給付退休金
【裁判全文】
臺灣高雄地方法院民事判決              96年度勞訴字第33號
原      告  乙○○
訴訟代理人  李昌明律師
被      告  高雄縣大寮鄉農會
法定代理人  甲○○
訴訟代理人  沈榮生律師
上列當事人間給付退休金事件，本院於民國97年4 月16日言詞辯
論終結，判決如下：
    主  文
被告應給付原告新台幣壹佰參拾玖萬伍仟陸佰陸拾肆及自民國九
十六年五月三日起至清償日止，按週年利率百分之五計算之利息
。
訴訟費用由被告負擔。
本判決於原告以新台幣肆拾陸萬伍仟元供擔保後，得假執行；但
被告如以新臺幣壹佰參拾玖萬伍仟陸佰陸拾肆元為原告供擔保後
，得免為假執行。
    事實及理由
一、原告主張：伊自民國75年5 月1 日起至78年3 月3 日，及82
    年3 月4 日起至96年1 月15日止，擔任被告總幹事乙職。伊
    於96年1 月間提出退休申請，並經被告96年1 月9 日第153
    次人事評議會評議照案通過，而准伊於96年1 月16日退休。
    惟伊依農會人事管理辦法（下稱人管法）第54條規定，請求
    被告給退休金新台幣（下同）1,395,664 元（下稱系爭退休
    金），詎被告無正當理由，拒不給付，爰依上開規定提起本
    訴，並聲明：(一)被告應給付原告1,395,66 4元及自起訴狀繕
    本送達翌日起至清償日止，按年息5%計算之利息。
    (二)願供擔保請准宣告假執行。
二、被告則以：就原告主張之任職期間、核准退休時點及退休金
    金額各節，均不爭執；惟原告任職總幹事期間，明知農會員
    工即訴外人張簡木火、陳麗鉛、許榮茂、吳玉花、陳梅玉等
    5 人，均屬為自己貸款或為他人擔保放款，逾期未繳，而積
    欠農會財物，依人管法第17條規定，應不得為員工，而仍予
    以聘用，並支付薪資，核有人管法第47條第1 項第3 款、第
    8 款及第2 項之情事，依法應負賠償責任；又上開5 人自逾
    繳虧欠農會財物時起，共計領取薪資8,827, 882元，故伊請
    求原告賠償此金額之損失，並主張與原告退休金之請求相互
    抵銷等語，資為抗辯。並聲明：(一)原告之訴駁回。
    (二)如受不利判決，願供擔保請准宣告免為假執行。
三、兩造不爭事項：
  (一)原告自75年5 月1 日起至78年3 月3 日，及82年3 月4 日起
    至96年1 月15日，擔任被告總幹事乙職。
  (二)原告於96年1 月間向被告提出退休申請，經被告以96年1 月
    9 日第153 次人事評議會評議照案通過，而准原告於96年1
    月16日退休。
  (三)依人管法第54條規定，原告得請領之退休金金額為1,395,
    664 元。
四、兩造爭點：
    (一)被告抗辯主張之損害賠償金額能否與原告主張系爭退休金
      相互抵銷？
    (二)原告有無人管法第47條第1 項第3 款、第8 款所定之情事
      ？被告得否對其請求損害賠償？
    (三)原告請求給付系爭退休金，有無理由？
五、本院得心證理由：
    (一)被告抗辯主張之損害賠償金額能否與原告主張系爭退休金
      相互抵銷？
    1.經查，原告於96年1 月16日退休，被告應給付核定之退休
      金1,395,664 元予原告，為兩造所不爭執；惟被告則以：
      原告於任職總幹事乙職任內，未盡善良管理人之注意義務
      致伊受有損害，爰依農會法第47條第2 項、第49條等規定
      對原告行使損害賠償請求權，以此債權與系爭退休金債務
      抵銷等語為辯；嗣原告就被告抗辯部分則主張：勞工退休
      金為工資之延長，為保障原告之生活，退休金性質自不可
      供抵銷等語。按二人互負債務，而其給付種類相同，並均
      屆清償期者，各得以其債務，與他方之債務，互為抵銷。
      但依債之性質不能抵銷或依當事人之特約不得抵銷者，不
      在此限。前項特約，不得對抗善意第三人。禁止扣押之債
      ，其債務人不得主張抵銷，民法第334 條、第338 條分別
      定有明文，又按勞工之退休金及請領勞工退休金之權利，
      不得讓與、扣押、抵銷或供擔保，勞工退休金條例第29條
      定有明文；可見退休金債權應屬民法第334 條所稱之不得
      抵銷之債權。從而，雇主不得以對退休員工有債權為由對
      退休員工主張之退休金請領權相互抵銷。是以，原告主張
      被告不能以對原告之賠償請求權主張與其退休金給付義務
      相互抵銷，自屬有據。
    2.又勞工請領退休金之權利，既不得為抵銷之標的，故被告
      抗辯原告在任職總幹事期間，明知農會員工有為自己貸款
      或為他人擔保放款，逾期未繳，而積欠農會財物者，應不
      得為員工，而仍予以聘用，致被告受有8,827,882 元薪資
      給付之損害，故原告應負損害賠償責任，伊得以對被告上
      開損害賠償債權與原告對伊之系爭退休金債權抵銷云云，
      不問其抗辯真實與否，已無審酌必要，從而，原告請求被
      告給付系爭退休金，為有理由，應予准許。
   (二)
五、綜上所述，原告訴請被告給付1,395,664 元及自起訴狀繕本
    送達翌日即96年5 月3 日起至清償日止，按週年利率5 ％計
    算之法定遲延利息，依法尚無不合，應予准許。兩造各陳明
    願提供擔保為執行及免為執行之宣告，經核無不合，爰各酌
    定相當擔保金額，准予宣告。
六、本件因事證已臻明確，兩造其餘攻擊、防禦方法及證據資料
    之主張，核與判決結果不生影響，爰不逐一論駁，併予敘明
七、據上論結，本件原告之訴為有理由，依民事訴訟法第78條、
    第390 條第2 項、第392 條第2 項，判決如主文。
中    華    民    國    97    年    4     月    30    日
                  勞工法庭  法  官  陳銘珠
以上正本證明與原本無異。
如不服本判決，應於送達後20日內，向本院提出上訴狀並表明上
訴理由，如於本判決送達前提起上訴者，應於判決送達後10日內
補提上訴理由書。
中    華    民    國    97    年    4     月    30    日
                            書記官  劉音利


司法院資訊處製作；財團法人民間司法改革基金會備份。
